臺灣新竹地方法院刑事判決
109年度金訴字第146號
公  訴  人  臺灣新竹地方檢察署檢察官
被      告  KINGSTON KOH KAY HIONG(中文名:高家雄)




上列被告因違反洗錢防制法案件，經檢察官提起公訴（109年度
偵字第7502號）及移送併辦（109年度偵字第10394、10408號）
，被告於準備程序中就被訴事實為有罪之陳述，經本院合議庭裁
定由受命法官獨任行簡式審判程序，本院判決如下：
    主  文
KINGSTON KOH KAY HIONG幫助犯洗錢防制法第十四條第一項之洗
錢罪，處有期徒刑貳月，併科罰金新臺幣貳仟元，罰金如易服勞
役，以新臺幣壹仟元折算壹日。緩刑貳年，緩刑期間應依附表二
所示方式支付如附表二所示數額之損害賠償。 
    事  實
KINGSTON KOH KAY HIONG（中文名高家雄）明知將自己帳戶供作
他人使用，依一般社會生活之通常經驗，可預見其交付存摺等帳
戶資料將可能幫助不法犯罪集團遂行詐欺取財之犯罪目的及掩飾
、隱匿並移轉實施詐欺之犯罪所得，亦足供他人作為掩飾、隱匿
該犯罪所得之來源、去向之用，竟仍基於縱幫助他人實施詐欺取
財及掩飾、隱匿犯罪所得來源、去向亦不違背其本意之不確定故
意，於民國109年3月31日，透過臉書網站、LINE通訊軟體，獲悉
真實姓名年籍不詳、自稱「海天聯合公司」、「陳思琴」等人，
欲向他人租用金融帳戶，出租者可獲取每月每帳戶新臺幣（下同
）2萬元之報酬，旋於109年5月11日，在新竹市○○區○○街000號之
統一超商新豪康門市，將其所有之中華郵政股份有限公司（下稱
中華郵政公司）帳號00000000000000號帳戶之存摺及依指示更改
密碼後之金融卡，寄送予「海天聯合公司」、「陳思琴」指定之
人收受。嗣上開「海天聯合公司」、「陳思琴」所屬詐騙集團成
員取得上開帳戶資料後，即意圖為自己不法之所有，基於詐欺取
財、洗錢之犯意聯絡，分別於附表一所示之時間，以附表一所示
之方式向如附表一所示之人實施詐術，致如附表所示之人陷於錯
誤，於附表一所示之時間將如附表一所示之金額分別匯入上開帳
戶內，旋即遭不詳之詐欺集團成員提領而產生資金流斷點。嗣因
附表一所示之人求證後察覺有異而報警處理，始循線查悉上情。
    理  由
一、按刑事訴訟法第273 條之1 規定，除被告所犯為死刑、無期
    徒刑、最輕本刑為3 年以上有期徒刑之罪或高等法院管轄第
    一審案件者外，於審判期日前之準備程序進行中，被告先就
    被訴事實為有罪之陳述時，審判長得告知被告簡式審判程序
    之旨，並聽取當事人、代理人、辯護人或輔佐人之意見後，
    裁定進行簡式審判程序。經查，被告KINGSTON KOH KAY HIO
    NG被訴幫助洗錢罪一案，非前開不得進行簡式審判程序之案
    件，業經被告於本院行準備程序時就被訴事實為有罪之陳述
    ，且經法官告以簡式審判程序之旨，聽取被告及檢察官之意
    見後，爰依上開刑事訴訟法第273條之1之規定，裁定改依簡
    式審判程序審理，合先敘明。
二、上揭犯罪事實，業據被告KINGSTON KOH KAY HIONG於本院準
    備程序及審理程序時坦承不諱（本院卷第71、77頁），核與
    證人即告訴人王才榜、陳品含、游俐敏分別於警詢及偵查中
    之證述情節相符（見109年度偵字第7502號卷第8頁、109年
    度偵字第24504號卷第19-21頁、109年度偵字第8086號卷第1
    3-17頁、第89頁），復有被告提出之LINE對話紀錄翻拍照片
    、中華郵政公司上開帳戶基本資料及歷史交易清單、告訴人
    王才榜提供之通話紀錄1份、告訴人游俐敏提供之匯款憑證
    及交易明細、告訴人陳品含提供之台新銀行自動櫃員機交易
    明細表2紙、合作金庫銀行帳戶存摺封面及內頁交易明細1份
    、手機通話紀錄翻拍照片5張、內政部警政署反詐騙諮詢專
    線紀錄表、受理詐騙帳戶通報警示簡便格式表在卷可稽（見
    109年度偵字第7502號卷第9-11頁、第12-18頁、第25頁、10
    9年度偵字第8086號卷第45頁、109年度偵字第24504號卷第2
    3頁、第25-31頁、第33-39頁、第41-47頁、第49頁、第51-5
    3頁），足認被告之自白與事實相符，堪予採信，本件事證
    明確，應予依法論科。
三、論罪科刑
  ㈠按刑法第30條之幫助犯，係以行為人主觀上有幫助故意，客
    觀上有幫助行為，即對於犯罪與正犯有共同認識，而以幫助
    意思，對於正犯資以助力，但未參與實行犯罪之行為者而言
    。幫助犯之故意，除需有認識其行為足以幫助他人實現故意
    不法構成要件之「幫助故意」外，尚需具備幫助他人實現該
    特定不法構成要件之「幫助既遂故意」，惟行為人只要概略
    認識該特定犯罪之不法內涵即可，無庸過於瞭解正犯行為之
    細節或具體內容。此即學理上所謂幫助犯之「雙重故意」。
    金融帳戶乃個人理財工具，依我國現狀，申設金融帳戶並無
    任何特殊限制，且可於不同之金融機構申請多數帳戶使用，
    是依一般人之社會通念，若見他人不以自己名義申請帳戶，
    反而收購或借用別人之金融帳戶以供使用，並要求提供提款
    卡及告知密碼，則提供金融帳戶者主觀上如認識該帳戶可能
    作為對方收受、提領特定犯罪所得使用，對方提領後會產生
    遮斷金流以逃避國家追訴、處罰之效果，仍基於幫助之犯意
    ，而提供該帳戶之提款卡及密碼，以利洗錢實行，仍可成立
    一般洗錢罪之幫助犯（最高法院刑事大法庭108年度台上大
    字第3101號裁定參照）。經查，被告提供自己所有之上開郵
    局帳戶，且能預見提供金融帳戶提款卡予不相識之人，可能
    使詐欺集團利用他人之金融帳戶而詐欺取財、幫助掩飾或隱
    匿重大犯罪所得財物，藉之產生遮斷金流以逃避國家追訴、
    處罰之效果，而仍提供帳戶資料以利洗錢實行，應成立幫助
    一般洗錢罪。
　㈡核被告所為，係犯刑法第30條第1項前段、第339條第1項之幫
    助詐欺取財罪及刑法第30條第1項前段、洗錢防制法第14條
    第2項之幫助一般洗錢罪。公訴意旨雖認被告係成立洗錢防
    制法第14條第1項之正犯，然被告僅提供帳戶予詐欺集團成
    員，並無參與後續之提款，揆諸上開說明，其所為非洗錢防
    制法第2條第2款所指洗錢行為，無從成立一般洗錢罪之直接
    正犯，起訴意旨容有誤會，惟正犯與幫助犯、既遂犯與未遂
    犯，其基本犯罪事實並無不同，僅犯罪之態樣或結果有所不
    同，尚不生變更起訴法條之問題（最高法院101年度台上字
    第3805號、102年度台上字第1998號判決意旨參照），是自
    毋庸變更起訴法條。 　　
　㈢被告以一提供帳戶之行為，涉犯幫助詐欺取財及幫助一般洗
    錢罪，其犯行部分合致，且犯罪目的單一，為想像競合犯，
    應依刑法第55條規定，從一重論以刑法第30條第1項、洗錢
    防制法第14條第2項之洗錢未遂罪。
  ㈣爰以行為人之責任為基礎，審酌被告提供上開帳戶存摺、提
    款卡及密碼予不詳之人，幫助他人犯罪，致使真正犯罪者得
    以隱匿其身分，助長詐欺犯罪猖獗，破壞社會治安及金融秩
    序，更將造成警察機關查緝詐騙集團犯罪之困難，並致使告
    訴人等財產權受侵害，所為於法有違，考量被告犯後已坦承
    犯行，可見悔意，除告訴人王才榜因不克到庭調解外，被告
    已與告訴人陳品含、游俐敏調解成立，有本院調解程序筆錄
    1份在卷可參（本院卷第53至55頁），犯後態度尚佳，兼衡
    被告無前科，有臺灣高等法院被告前案紀錄表1份在卷可稽(
    見本院字卷第81頁)，素行良好，暨為馬來西亞籍，現就讀
    大學二年級之智識程度，隻身在台，以打工支應生活費用，
    月收入約8千至9千元之經濟生活狀況，暨其犯罪動機、目的
    、手段等一切情狀，量處如主文所示之刑，並諭知罰金易服
    勞役之折算標準。
  ㈤末查，被告前未曾因故意犯罪受有期徒刑以上刑之宣告，有
    臺灣高等法院被告前案紀錄表1份在卷可參，本件被告因一
    時失慮，致罹刑典，於本院準備程序時已坦承犯行，且與告
    訴人陳品含、游俐敏調解成立，已如上述。故認被告犯後已
    積極彌補其所造成之損害，甚有悔意，是認其經此偵審程序
    及刑之宣告後，當知所警惕而無再犯之虞，故認對其所宣告
    之刑，以暫不執行為適當，爰依刑法第74條第1項第1款規定
    併予宣告緩刑2年，以啟自新。又為期被告能確實履行其依
    本院調解筆錄所承諾之賠償內容，爰併依刑法第74條第2項
    第3款規定，命被告應依本判決附表二所示之給付期限、方
    式，給付告訴人陳品含、游俐敏如附表二所示之金額。倘被
    告未遵循本院所諭知之上述負擔，情節重大者，檢察官得依
    刑事訴訟法第476條、刑法第75條之1第1項第4款之規定，聲
    請撤銷前開緩刑之宣告，併此敘明。
四、沒收部分：
    被告固有將上開郵局帳戶資料提供詐欺集團成員遂行詐欺、
    洗錢未遂之犯行，惟卷內尚乏積極證據證明被告就此獲有報
    酬，自無從遽認被告有何實際獲取之犯罪所得，爰不予諭知
    沒收或追徵其價額
據上論斷，應依刑事訴訟法第273條之1第1項、第299條第1項前
段，判決如主文。
本案經檢察官陳韻中提起公訴、檢察官洪期榮、黃依琳移送併辦
，經檢察官孫立婷到庭執行職務。
中　　華　　民　　國　　110 　年　　2 　　月　　5 　　日
                  刑事第七庭    法  官  陳麗芬
以上正本證明與原本無異。
如不服本判決應於收受本判決後20日內向本院提出上訴書狀，上
訴書狀應敘述具體理由。上訴書狀未敘述上訴理由者，應於上訴
期間屆滿後20日內補提理由書狀於本院(均須按他造當事人之人
數附繕本 )「切勿逕送上級法院」。 
中　　華　　民　　國　　110 　年　　2 　　月　　5 　　日
                                書記官  呂苗澂
　　　
附錄本案論罪科刑所適用法條全文：
洗錢防制法第2條
本法所稱洗錢，指下列行為：
一、意圖掩飾或隱匿特定犯罪所得來源，或使他人逃避刑事追訴
    ，而移轉或變更特定犯罪所得。
二、掩飾或隱匿特定犯罪所得之本質、來源、去向、所在、所有
    權、處分權或其他權益者。
三、收受、持有或使用他人之特定犯罪所得。
洗錢防制法第14條
有第二條各款所列洗錢行為者，處7年以下有期徒刑，併科新臺
幣5百萬元以下罰金。
前項之未遂犯罰之。
前二項情形，不得科以超過其特定犯罪所定最重本刑之刑。
刑法第339條第1項：
意圖為自己或第三人不法之所有，以詐術使人將本人或第三人之
物交付者，處5年以下有期徒刑、拘役或科或併科50萬元以下罰
金。
刑法第30條：
幫助他人實行犯罪行為者，為幫助犯。雖他人不知幫助之情者，
亦同。
幫助犯之處罰，得按正犯之刑減輕之。
附表一：
編號 被害人 詐騙時間 詐騙方式 被害人匯款時間、方式及金額 匯入帳戶 是否告 訴 1 王才榜 109年5月13日21時31分許 以電話向被害人佯稱其購物網遭攻擊，需匯款至指定帳戶避免被扣款，致其陷於錯誤，依詐騙集團成員指示匯款。 109年5月13日22時4分許，以網路轉帳匯款2萬3,985元 被告之中華郵政公司000-00000000000000帳號 是 2 陳品含 109年5月13日18時50分許 以電話向被害人佯稱因工作人員操作錯誤，誤設定為每月扣款，需依指示至ATM操作解除，致其陷於錯誤，依詐騙集團成員指示匯款。 109年5月13日22時6分許，以ATM轉帳匯款1萬5,123元、於同日22時21分許，以ATM轉帳匯款1萬4,855元。 被告之中華郵政公司000-00000000000000帳號 是 3 游俐敏 109年5月13日21時35分許 以電話向被害人佯稱其因購物網系統疏失將會扣款，須依指示匯款至指定帳戶，以避免繼續遭扣款，致其陷於錯誤，依詐騙集團成員指示匯款。 109年5月13日22時13分許，以ATM轉帳匯款8,979元、於同日22時28分許，以ATM轉帳匯款1萬3,019元 被告之中華郵政公司000-00000000000000帳號 是  

附表二：
編號   和解內容 1 （本院109年度刑移調字第32號調解筆錄） KINGSTON KOH KAY HIONG應給付陳品含新臺幣貳萬玖仟捌佰伍拾伍元。給付方式為： ㈠於民國一０九年十二月三十一日前給付壹萬伍仟元。㈡餘款壹萬肆仟捌佰伍拾伍元分六期給付，自民國一一    ０年一月起至五月止，於每月十五日匯入貳仟肆佰柒    拾陸元至陳品含指定之帳戶內，最後一期於一一０      年六月十五日前給付貳仟肆佰柒拾伍元。 ㈢如有一期不履行，視為全部到期。 2 （本院109年度刑移調字第33號調解筆錄） KINGSTON KOH KAY HIONG應給付游俐敏新臺幣貳萬元。給付方式為： ㈠自民國一一０年十月起至一一一年七月止，按月於每月十五日匯入貳仟元至游俐敏指定之帳戶內，至清償完畢為止。 ㈡如有一期不履行，視為全部到期。